臺灣高等法院刑事判決
111年度上易字第58號
上  訴  人  
即  被  告  陳文得



選任辯護人  歐斐文律師
上列上訴人即被告因毀損案件，不服臺灣臺北地方法院110年度
易字第439號，中華民國110年11月25日第一審判決（起訴案號：
臺灣臺北地方檢察署110年度偵字第12752號），提起上訴，本院
判決如下：
    主  文
原判決撤銷。
陳文得無罪。
    理  由
一、公訴意旨略以：上訴人即被告陳文得（下稱被告）為臺北市
    ○○華區青年社區（下稱社區）住戶，於民國109年11月4日下
    午4時23分許，在臺北市○○區○○路0段000巷0號1樓之4社區管
    理委員會辦公室（下稱辦公室）內，因細故與社區管理委員
    會總幹事杜東燊發生爭執，竟基於毀損之犯意，徒手敲破而
    毀損辦公室辦公桌上之玻璃墊1張，嗣經杜東燊報警處理，而
    悉上情。因認被告涉犯刑法第354條毀損罪嫌。
二、按犯罪事實應依證據認定之，無證據不得認定犯罪事實；又
    不能證明被告犯罪者，應諭知無罪之判決，刑事訴訟法第15
    4條第2項、第301條第1項分別定有明文。再按事實之認定，
    應憑證據，如未能發現相當證據，或證據不足以證明，自不
    能以推測或擬制之方法，為裁判基礎；且認定不利於被告之
    事實須依積極證據，苟積極證據不足為不利於被告事實之認
    定時，即應為有利於被告之認定；另認定犯罪事實所憑之證
    據，雖不以直接證據為限，間接證據亦包括在內，然無論直
    接證據或間接證據，其為訴訟上之證明，須於通常一般之人
    均不致有所懷疑，而得確信其為真實之程度者，始得據之為
    有罪之認定，倘其證明尚未達到此一程度，而有合理之懷疑
    存在，無從使事實審法院得有罪之確信時，即應由法院為諭
    知被告無罪之判決（最高法院40年台上字第86號、30年上字
    第816號、76年台上字第4986號判例意旨參照）。又按檢察
    官就被告犯罪事實，應負舉證責任，並指出證明之方法，同
    法第161條第1項亦有明文規定。因此，檢察官對於起訴之犯
    罪事實，應負提出證據及說服之實質舉證責任；倘其所提出
    之證據，不足為被告有罪之積極證明，或其闡明之證明方法
    ，無從說服法官以形成被告有罪之心證，基於無罪推定之原
    則，自應為被告無罪判決之諭知（最高法院92年度台上字第
    128號判例意旨參照）。　　
三、公訴意旨認被告涉犯刑法第354條毀損嫌，無非係以被告、
    證人杜東燊於警詢、偵查中證述、現場及監視器畫面照片為
    其論罪依據。被告固坦認其於上開時間、地點，有徒手拍打
    辦公桌上之玻璃墊，惟堅詞否認有何毀損犯行，辯稱：該玻
    璃原本就有裂痕，如果是完整的玻璃，其手的力氣沒那麼大
    ，用手敲也不會破等語。惟查：
  ㈠被告有於上開時、地徒手拍打辦公桌上之玻璃墊等情，業據
    被告所是認，核與告訴人警詢及原審中證述相符（見偵字第
    12752號卷第5頁、原審卷第84至86頁），並有現場及監視器
    畫面照片在卷可稽（見偵字第12752號卷第12頁、原審卷第9
    7至103頁），是此部分之事實，固堪認定。　
　㈡證人杜東燊雖於警詢、原審時證稱：伊為社區管理委員會總
    幹事，社區有任何問題，伊都會檢查，如果玻璃有破裂其會
    跟主委報告，也會找廠商處理；當天被告怒氣沖沖地進入辦
    公室，一進來就邊罵人邊用手敲會計小姐黃意捷的辦公桌，
    造成辦公桌上的玻璃墊破裂，而該玻璃墊在被告進入辦公室
    前是完好無缺的，一絲裂痕都沒有，也沒有貼任何膠帶或貼
    布云云（見偵字第12752號卷第5頁、原審卷第84至86頁），
    證人黃意捷於原審審理時證稱：當天被告進來辦公室時很生
    氣，一進來就搥伊辦公桌，辦公桌上的玻璃墊就出現裂痕，
    在被告進到辦公室前，該玻璃墊完全沒有裂痕，伊工作是負
    責收管理費，如果玻璃破了伊會知道云云（見原審卷第81至
    83頁）；惟觀案發當日所拍攝之系爭辦公桌玻璃墊照片顯示
    （見偵字第12752號卷第12頁反面下方、原審卷第103頁），
    玻璃墊有大片蜘蛛網狀裂痕，紋路內有黑色積垢，且玻璃墊
    上多處貼有膠帶，膠帶邊緣均有污垢，足見玻璃墊破裂及張
    貼膠帶之時日已非短暫，顯非被告當日造成，是證人杜東燊
    、黃意捷之證詞與前開事證不符，自難憑為被告不利之認定
    ；參以證人即曾任社區委員蘇淑分於本院證稱：伊98年當委
    員時，就發現系爭辦公桌之玻璃墊像蜘蛛網一樣裂開，被人
    用膠帶黏起來等語（見本院卷第145頁），是被告辯稱：辦
    公室辦公桌上之玻璃本來已有裂痕，並非伊弄破的等語，尚
    非子虛。
　㈢又按刑法第354條毀損罪係以行為人「故意」毁損他人之物為
    其要件，如無證據證明行為人係故意為毁損行為，而有合理
    懷疑足認行為人可能係因一時疏於注意或輕率行為，而不慎
    毁損他人之物，即屬「過失」行為，即不能論以刑法第354
    條毀損罪。查被告於警詢中供稱：因為伊去辦公室反應伊的
    樹遭人胡亂修剪，但沒有人要理伊，所以伊才會敲打玻璃等
    語（見偵字第12752號卷第3頁反面），再觀卷附之錄影畫面
    翻拍照片顯示，被告僅以右手徒手敲打辦公桌面1下，倘被
    告果有毁損意圖，當多次大力或持硬物敲擊，然被告捨此未
    為，而僅徒手敲打桌面1下，引起眾人注意後，隨即走到辦
    公桌後排與總幹事理論（見偵字第12752號卷第12頁正、反
    面上方），是被告辯稱：其認為拍打玻璃墊，可以引起他人
    注意，而非蓄意毁壞系爭辦公桌上之玻璃墊，並非無稽。
　㈣末查，被告於案發前即已患有右手尺骨神經病變及右手腕隧
    道症候群（正中神經壓迫），甫於109年10月9日及同年月30
    日因右手不適前往就醫並接受上肢神經傳導檢查，須長期復
    健治療，有其臺北市立聯合醫院診斷證明書在卷可稽（見原
    審卷第31頁），是被告之右手因此疾患當施力困難，縱其曾
    敲打系爭玻璃桌墊1次，能否即時造成上開大片裂痕，顯非
    無疑，益徵系爭玻璃桌墊非被告之行為所毀壞。　
四、綜上所述，檢察官所提事證，尚有合理懷疑空間存在，不足
    使本院認定被告有毀損犯行達於無所懷疑，而得確信為真實
    之程度。此外，復查無其他積極證據足資證明被告有何公訴
    意旨所指犯行，是本件不能證明被告毀損犯行，原審未予詳
    查，遽為被告有罪之諭知，容有未洽。被告提起上訴否認犯
    罪，指摘原判決不當，為有理由，應由本院將原判決撤銷，
    改諭知無罪之判決。
據上論斷，應依刑事訴訟法第369條第1項前段、第364條、第301
條第1項前段，判決如主文。
本案經檢察官黃思源聲請以簡易判決處刑，由檢察官壽勤偉到庭
執行職務。
中　　華　　民　　國　　111 　年　　7 　　月　　19　　日
                  刑事第九庭    審判長法　官  潘翠雪
                                      法　官  俞秀美
                                      法　官  陳俞婷
以上正本證明與原本無異。
不得上訴。
                                      書記官  李政庭
中　　華　　民　　國　　111 　年　　7 　　月　　19　　日